【裁判字號】    95,交簡上,29
【裁判日期】    950613
【裁判案由】    業務過失致死
【裁判全文】
臺灣嘉義地方法院刑事判決            95年度交簡上字第29號
上  訴  人  臺灣嘉義地方法院檢察署檢察官
被      告  乙○○
上列上訴人因被告被訴業務過失致死案件，不服本院嘉義簡易庭
中華民國95年3月27日95年度嘉交簡字第86號第一審判決（聲請
簡易判決處刑書案號：臺灣嘉義地方法院檢察署95年度偵字第65
2號），提起上訴，本院合議庭判決如下：
    主  文
上訴駁回。
    事  實
一、乙○○平日以駕駛計程車載客為業，為從事業務之人。於民
    國95年1月5日18時45分許，駕駛車牌號碼P2-627號營業小客
    車，沿嘉義市○○○路內側快車道由東往西方向行駛，行經
    嘉義市○○○路與該路367巷之有閃光黃燈交岔路口時，原
    應注意汽車行駛時，應遵守燈光號誌，特種閃光號誌之閃光
    黃燈表示「警告」，車輛應減速接近，注意安全，小心通過
    ，且駕駛人應注意車前狀況，並隨時採取必要之安全措施，
    而當時情形天候晴，夜間有照明，柏油路面乾燥無缺陷，無
    障礙物，視距良好，又無不能注意之情形，於通過上開路口
    時，竟疏未減速接近，注意安全，小心通過，且未注意車前
    狀況，隨時採取必要之安全措施，行經嘉義市○○○路361
    號前，適有賴陳麵疏未注意在劃有分向限制線之路段，不得
    穿越道路，由北往南方向穿越上開劃有分向限制線之快車道
    ，致乙○○閃煞不及，上揭營業小客車之左前車頭撞擊賴陳
    麵，致賴陳麵身體彈起後，墜落該車前擋風玻璃左側而跌落
    地面，受有頭部外傷併顱腦損傷之傷害，於送醫前即不治死
    亡。乙○○於事故發生後，在有偵查犯罪職權之公務員發覺
    前，於員警前往現場處理時，當場承認為肇事人，對於未發
    覺之犯罪自首而接受裁判。
二、案經甲○○訴由臺灣嘉義地方法院檢察署檢察官偵查聲請簡
    易判決處刑。
    理  由
一、訊據被告乙○○固供承於上揭時地駕駛車牌號碼P2-627號營
    業小客車，撞擊被害人賴陳麵，惟辯稱：伊空車由竹崎往嘉
    義方向行駛，開在快車道，到斑馬線那邊有減速，車速約3
    、40公里。伊停在第一個斑馬線的地方有看到賴陳麵在慢車
    道那邊，想說她在看雙向有沒有車，伊就開過去，不知道她
    為何跑過來，伊看到的時候她已經到車前，煞車已經來不及
    云云。惟查：
  (一)按被告以外之人於審判外之言詞或書面陳述，除法律有規定
    者外，不得作為證據。當事人、代理人或辯護人於法院調查
    證據時，知有第159條第1項不得為證據之情形，而未於言詞
    辯論終結前聲明異議者，視為有前項之同意。刑事訴訟法第
    159條第1項、第159條之5第2項分別定有明文。本件檢察官
    、被告對於證人莊明杉、鄭淑芬於員警訪談時之陳述，未於
    言詞辯論終結前聲明異議，且經本院審酌其等言詞陳述作成
    時之情況，認為適當，是其等此部分之陳述，應有證據能力
    。
  (二)上開犯罪事實，業據被告於本院準備程序時坦承不諱，並有
    道路交通事故現場圖、調查報告表(一)、(二)各1份、交通事故
    現場照片10張附卷可稽。又被害人受有頭部外傷併顱腦損傷
    之傷害，於送醫前即不治死亡一節，亦經檢察官督同檢驗員
    相驗屬實，並有勘驗筆錄、相驗屍體證明書、驗斷書、相驗
    照片4張及財團法人嘉義基督教醫院診斷證明書各1份等附卷
    可憑。按汽車行駛時，應遵守燈光號誌，特種閃光號誌之閃
    光黃燈表示「警告」，車輛應減速接近，注意安全，小心通
    過，且駕駛人應注意車前狀況，並隨時採取必要之安全措施
    ，道路交通標誌標線號誌設置規則第211條第1項第1款、道
    路交通安全規則第94條第3項分別定有明文。被告為汽車駕
    駛人，自應注意上揭規定，惟被告於本院審理時已供承：案
    發當時伊在注意要換檔，大概就沒有注意到前面等語，再參
    諸事故現場相關位置、被告營業小客車左前車頭撞擊被害人
    之車損情況、事故現場無煞車痕之證據以觀，足見被告於通
    過上開路口時，疏未減速接近，注意安全，小心通過，且未
    注意車前狀況，隨時採取必要之安全措施，致發現被害人時
    已閃煞不及發生碰撞肇事。而當時情形天候晴，夜間有照明
    ，柏油路面乾燥無缺陷，無障礙物，視距良好，有道路交通
    事故調查報告表(一)及道路交通事故照片附卷可證，被告應無
    不能注意之情事，竟疏未注意以致肇事造成被害人死亡，其
    有過失甚明。再者，按行人在劃有分向限制線之路段，不得
    穿越道路，道路交通安全規則第134條第2款定有明文。而被
    害人違反上開規定，自嘉義市○○○路361號前，由北往南
    方向穿越上開劃有分向限制線之快車道一節，業據被告於本
    院審理時供述在卷，另有道路交通事故現場圖、調查報告表
    (一)(二)各1份、道路道路事故照片10張在卷可參，足認被害人
    就事故之發生亦與有過失，但此僅係判定被告於民事上損害
    賠償責任時，是否有過失相抵之情，仍無解於被告刑事過失
    之責。從而被告之過失行為與被害人之死亡結果間，具有相
    當因果關係。
  (三)按汽車駕駛人，行經行人穿越道不依規定讓行人優先通行，
    因而致人受傷或死亡，依法應負刑事責任者，加重其刑至二
    分之一，道路交通管理處罰條例第86條第1項定有明文。檢
    察官雖主張被害人於事故發生時係行走行人穿越道。然證人
    莊明杉、鄭淑芬於員警訪談時，均證稱不清楚被害人是否有
    行走行人穿越道一節，此有嘉義市警察局交通隊交通事故談
    話紀錄表2紙在卷可稽。且證人即員警莊水慶於本院簡易庭
    調查時結證稱：伊在現場有查訪莊明杉、鄭淑芬，他們表示
    沒有親眼目睹被害人有行走行人穿越道等語。觀諸卷附道路
    交通事故現場圖，於行人穿越道上並無肇事後所留任何跡證
    ，反係於停止線左側3公尺處遺有被害人之左鞋，7公尺處遺
    有被害人之右鞋，而被害人之血跡則係滴落在停止線左側
    18.5公尺處（13.5＋5=18.5）。參以被害人平日居住在嘉義
    市○○○路528號，於事故發生前，到住處對面即嘉義市○
    ○○路361號公益彩券行購買彩券1張出去後，不久即發生事
    故一節，亦據證人莊明杉、鄭淑芬於員警訪談時證述在卷。
    且從嘉義市○○○路361號，至嘉義市○○○路528號，直接
    穿越劃有分向限制線之路段，與行走行人穿越道，以前者距
    離較短，亦有道路交通事故現場圖1份附卷足憑，是本件被
    害人若未行走行人穿越道，尚非與常理有違。故本件依卷存
    證據，尚難認被害人於事故生時係行走行人穿越道，是被告
    既非於行經行人穿越道不依規定讓行人優先通行，因而致被
    害人死亡，自不得依上開規定加重其刑。
  (四)綜上所述，被告於本院準備程序時之自白，核與事實相符，
    其於本院審理時翻異前詞，而為上開辯解，顯係臨訟卸責，
    不足採信。本件事證明確，被告之犯行堪予認定。
二、論罪科刑部分：
  (一)核被告所為，係犯刑法第276條第2項之業務過失致死罪。又
    被告於事故發生後，在有偵查犯罪職權之公務員發覺前，於
    員警前往現場處理時，當場承認為肇事人一節，業據證人莊
    水慶於本院簡易庭調查時結證在卷，並據被告於本院審理時
    供述在卷，是被告對於未發覺之犯罪自首而接受裁判，應依
    刑法第62條前段規定減輕其刑。
  (二)按汽車駕駛人在快車道依規定駕車行駛，因行人或慢車不依
    規定擅自進入快車道，而致人受傷或死亡，依法應負刑事責
    任者，減輕其刑，固為道路交通管理處罰條例第86條第2項
    所明定，但依此規定，須汽車駕駛人在快車道係依規定駕車
    行駛，因有過失仍應負刑事責任時，始得減輕其刑，若在快
    車道未依規定駕車行駛，即不得遽行減輕其刑；該法條之所
    謂在快車道「依規定」駕車行駛，應係僅指疏未注意車前狀
    況，而無其他違規疏失情事而言，最高法院著有78年度台上
    字第4320號裁判、司法院（78）廳刑一字第1692號函可資參
    照。本件被害人雖未依規定擅自進入快車道，惟本件被告於
    駕車當時除疏未注意車前狀況，尚有上開違規情事，已詳如
    前述，故與道路交通管理處罰條例第86條第2項「『依規定
    』駕車行駛」之要件不符，自不得適用以減輕其刑。
  (三)原審認被告罪證明確，因而適用刑事訴訟法第449條第1項、
    第3項、第454條第2項、刑法第276條第2項、第62條前段、
    第41條第1項前段，罰金罰鍰提高標準條例第1條前段、第2
    條，就被告之犯行，量處有期徒刑6月，並諭知易科罰金之
    折算標準，其認事用法均無不當，量刑亦甚妥適。檢察官以
    被害人有行走行人穿越道、原審量刑過輕等理由提起上訴，
    為無理由，應予駁回。
據上論斷，應依刑事訴訟法第455條之1第1項、第3項、第368條
，判決如主文。
本案經檢察官李志明到庭執行職務。
中    華    民    國    95    年    6     月    13    日
                    交通法庭  審判長法  官  沈福財
                                    法  官  陳仁智
                                    法  官  卓春慧
上列正本證明與原本無異。
本件不得上訴。
中    華    民    國    95    年    6     月    13    日
                                    書記官  江芳耀
附錄本案論罪科刑法條全文：
刑法第276條：
因過失致人於死者，處2年以下有期徒刑、拘役或2千元以下罰金
。
從事業務之人，因業務上之過失犯前項之罪者，處5年以下有期
徒刑或拘役，得併科3千元以下罰金。


司法院資訊處製作；財團法人民間司法改革基金會備份。
